臺灣高等法院高雄分院民事裁定　　　　　94年度家抗字第37號
抗告人　　　財政部國有財產局臺灣南區辦事處
法定代理人　甲○○
相對人　　　乙○○
上抗告人因與相對人乙○○間指定遺產管理人事件，對於中華民
國94年3月30日臺灣高雄地方法院94年度財管字第17號所為裁定
提起抗告，本院裁定如下：
    主  文
原裁定廢棄。
選任周世文（民國七十一年二月二十三日生，住高雄市鼓山區○
○○路九六號）為被繼承人周連福（九十三年四月三日死亡）之
遺產管理人。
聲請及抗告程序費用由被繼承人周連福之遺產負擔。
    理  由
一、抗告意旨略以：司法院74年10月15日（74）院台廳一字第05
    786 號函示「嗣後各地方法院受理有關無人承認繼承遺產管
    理事件... 因此類拋棄繼承事件，多屬遺債大於遺產，形同
    破產，儘量避免選任國有財產局為遺產管理人..... 」，而
    本件極可能屬於遺債大於遺產，若僅以無人承認繼承之故，
    遽指定抗告人為遺產管理人，國庫將遭受損害，並有違社會
    公平正義原則。且拋棄繼承權之人對被繼承人生前之債權債
    務關係，應較抗告人清楚，其等辦理遺產管理相關事宜當較
    抗告人瞭解適任，雖其等聲明拋棄繼承，仍無礙擔任遺產管
    理人之能力及道義，是本件遺產管理人以指定被繼承人之親
    屬最為適宜等語。
二、按繼承開始時，繼承人之有無不明，而無親屬會議或親屬會
    議未於1 個月內選定遺產管理人者，利害關係人得聲請法院
    選任遺產管理人，並由法院依公示催告程序，定6 個月以上
    之期限，公告繼承人，命其於期限內承認繼承，又先順序繼
    承人均拋棄其繼承權時，由次順序之繼承人繼承，其次順序
    繼承人有無不明或第4 順序之繼承人均拋棄其繼承權者，準
    用關於無人承認繼承之規定，民法第1177條、第1178條、第
    1176條第6 項分別定有明文。
三、經查，被繼承人周連福於民國93年4 月3 日死亡，其第一順
    位繼承人即其子周世文、周世豐，以及第三順位繼承人即兄
    弟姊妹吳周金美、周重慶、周隆進、柯周美麗，均拋棄繼承
    等情，已據本院依職權調取台灣高雄地方法院93年度繼字第
    559 號及93年度繼字第698 號拋棄繼承權卷宗核閱屬實。又
    被繼承人第二順位及第四順位之繼承人即被繼承人周連福之
    父母周石牛、周楊月，及祖父母周鬧生、周余春花均已死亡
    ，而同為第四順位繼承人之外祖父母（即周余春花之父母）
    不詳等情，有除戶戶籍謄本附於台灣高雄地方法院93年度繼
    字第698 號卷宗可稽，則被繼承人之法定繼承人均已拋棄繼
    承故被繼承人周連福已無民法第1138條所列各順序之繼承人
    ，，依前開民法第1176條第6 項之規定，自應準用關於無人
    承認繼承之規定，而被繼承人之親屬會議並未於死亡發生之
    日起6 個月內選定遺產管理人呈報本院，而被繼承人周連福
    死亡後，尚積欠相對人票款債務，相對人並代為完納欠稅，
    相對人為利害關係人等情，有相對人提出之高雄縣政府稅捐
    稽徵處岡山分處函1 份、稅款繳納書6 紙、地價稅稅款及財
    務罰鍰繳款書及繳納財務案件執行費用收回收據各1 份及臺
    灣高雄地方法院93年度執字第33169 號執行卷宗影本1 份（
    原審卷第4 至13頁）為證，依首開規定，相對人聲請法院選
    任遺產管理人，尚無不合。
四、稅捐稽徵法第14條第1 項係規定，納稅義務人死亡遺有財產
    者，其依法應繳納之稅捐，應由遺囑執行人、繼承人、受遺
    贈人或遺產管理人，依法按稅捐受清償之順序，繳清稅捐後
    ，始得分割遺產或交付遺贈物。則納稅義務人死亡，應由遺
    產管理人繳清稅捐者，限納稅義務人死亡前有應納而未納之
    稅捐，且納稅義務人死亡時遺有財產，遺產管理人未以遺產
    繳納稅捐或不依法律所定稅捐受清償之順序為清償，而將遺
    產分割或交付遺贈物，致稅捐未繳清者，始有同條第2 項違
    反者，應就未繳清之稅捐，自負繳納之義務，而稅捐未繳納
    ，稅捐稽徵處均會通知納稅義務人繳納，且納稅義務人即被
    繼承人死亡者，其配偶及子女，對被繼承人之財產及稅捐狀
    況較他人熟悉，處理遺產繳清稅捐亦較他人適任，況繼承人
    既已拋棄繼承，要不致有利害偏頗之虞，從而，選任遺產管
    理人時，茍無其他不適任因素，宜就與被繼承人關係親近，
    且有處理事理能力之成年人間選任之，始符公平，不宜一概
    選任國有財產局為遺產管理人。
五、綜上，被繼承人周連福之繼承人雖均已拋棄繼承，惟如法律
    或事實均無礙其擔任遺產管理人之職，自應認其有協助清理
    債務之責任，查被繼承人周連福之子周世文係成年人，且就
    讀大學中，雖其陳報無意願擔任被繼承人周連福之遺產管理
    人，然周世文應有相當之知識能力適合擔任被繼承人周連福
    之遺產管理人，從而，指定周世文為被繼承人周連福之遺產
    管理人較為妥適，原審指定抗告人為被繼承人周連福之遺產
    管理人，尚有未洽，抗告意旨指摘原裁定不當，求予廢棄，
    為有理由，自應由本院將原裁定廢棄，並裁定如主文第2 項
    所示。
六、據上論結，本件抗告為有理由，依非訟事件法第28條、民事
    訴訟法第492 條、民法第1150條，裁定如主文。
中　　華　　民　　國　　94　　年　　6 　　月　　13　　日
                          民事第二庭
                              審判長法官  簡色嬌
　　　　      　　　　      　法　    官  謝靜雯
　　　　      　　　　      　法    　官  朱玲瑤
以上正本證明與原本無異。
如不服本裁定應於送達後10日內向本院提出再抗告狀，並繳納再
抗告費新臺幣45元。再為抗告非以其違背法令為理由，不得再為
抗告。
中　　華　　民　　國　　94　　年　　6 　　月　　13　　日
                              書  記  官  黃英彥
